【裁判字號】    90,易,2501
【裁判日期】    900829
【裁判案由】    妨害公務
【裁判全文】
臺灣板橋地方法院刑事判決                          九十年度易字第二五一號
    公  訴  人  臺灣板橋地方法院檢察署檢察官
    被      告  甲○○
    被      告  乙○○
右列被告因妨害公務案件，經檢察官提起公訴（九十年度偵字第一一二二號），本院
判決如左：
    主  文
甲○○服用酒類，不能安全駕駛動力交通工具而駕駛，處拘役肆拾日，如易科罰金以
佰元折算壹日。又共同對於公務員依法執行職務時，施強暴，處有期徒刑月，如
易科罰金以佰元折算壹日。
乙○○共同對於公務員依法執行職務時，施強暴，處有期徒刑月，如易科罰金以
佰元折算壹日。
    事  實
一、甲○○明知服用酒類致不能安全駕駛時，即不得駕駛動力交通工具，竟於民國八
    十九年十二月二十七日十九時起，在台北縣永和市○○路附近參加友人喜宴飲酒
    後，於飲酒後其吐氣酒精濃度所含酒精成分已達每公升０．七一毫克以上，且不
    能安全駕駛車輛之酒醉狀態下，竟仍騎乘牌照ＱＸＵ－一九五號輕機車後搭載乙
    ○○，置路上不特定人車安全於不顧，於同日二十一時四十分許，在台北縣永和
    市○○路、中山路口為台北縣警察局永和分局交通隊警員曹祥孝攔檢，聞到酒味
    ，當場查獲。
二、甲○○於上開時、地為員警曹祥孝攔檢，因渾身酒味，認為甲○○涉有公共危險
    罪嫌，乃將甲○○及其所搭載之乙○○一同帶回台北縣警察局交通分隊擬製作筆
    錄及酒精測試，甲○○、乙○○、曹祥孝三人步行至附近該交通分隊樓下，欲進
    入電梯時，因甲○○、乙○○不願服從，曹祥孝乃推甲○○、乙○○進入電梯，
    甲○○、乙○○二人因此心生不滿，明知警員曹祥孝依據法令執行路檢酒測之職
    務，乃依法執行公務之人員，竟基於妨害公務之犯意聯絡，由乙○○先自後方將
    曹祥孝雙手抱住，並叫甲○○打曹祥孝趕快走，甲○○準備出手毆打曹祥孝時，
    適為曹祥孝掙脫，旋及三人扭打一團，而共同對依法執行公務之警員曹祥孝，施
    以強暴行為，致曹祥孝身穿之制服臂章被拉脫落，並受有臉部、脖子等處瘀血之
    傷害（甲○○、乙○○所涉傷害部分，均未據告訴）。幸經其他警員萬郁文、洪
    添富聽見樓下吵鬧聲音，前來支援，將渠等拉開，並使甲○○、乙○○進入交通
    分隊製作筆錄，並經對甲○○為酒精濃度測試後，發現甲○○飲酒後吐氣所含酒
    精濃度達每公升０．七一毫克，而悉上情。其間甲○○仍氣憤難消，遂將該交通
    分隊內之椅子一把摔壞（毀損部分亦未據告訴）。
三、案經台北縣警察局永和分局報請臺灣板橋地方法院檢察署檢察官偵查起訴。
    理  由
一、右揭事實欄一所示被告甲○○犯行部分，迭據被告甲○○於警偵訊及本院審理中
    坦承不諱，且被告甲○○為警查獲後經酒精測試，其呼氣已達每公升０．七一毫
    克（起訴書誤載為同案被告乙○○之酒精測試表每公升０．七一毫克），及經警
    為其作酒後生理協調平衡檢測，各項均不合格等情，有被告甲○○、乙○○酒精
    測試表各一紙及汽機車駕駛人酒後生理協調平衡檢測紀錄表一紙在卷可稽（分見
    偵查卷第十二至十四頁）。按刑法第一百八十五條之三規定所謂「不能安全駕駛
    」，係抽象危險犯，並不以發生具體危險為必要，對於呼氣已達每公升０．五五
    毫克（０．五五ＭＧ／Ｌ）以上，肇事率為一般正常人之十倍，認為已達不能安
    全駕車之標準，此業經法務部八十八年五月十八日法八八檢字第００一六六九號
    函告週知，且為本院歷來審理此類案件職務上所知悉。而本件被告為警查獲時經
    酒精測試，如上所述，其呼氣已達每公升０．七一毫克，且有前開汽機車駕駛人
    酒後生理協調平衡檢測紀錄表所載各項均不合格之情形，依上開說明，被告甲○
    ○顯已達不能安全駕駛之情狀。事證明確，被告甲○○此部分之犯行，堪以認定
    。
二、右揭事實欄二所示被告甲○○、乙○○妨害公務犯行部分，訊據被告甲○○、乙
    ○○均矢口否認有出手毆打員警曹祥孝妨害公務之犯行，被告甲○○辯稱：伊係
    被警察打，沒有打員警曹祥孝，也沒摔椅子，伊如果要打警察，在舉發現場即可
    打，不必等到進警局在電梯口打，檢察官太保護警員云云；被告乙○○則辯稱：
    如果我有妨害公務的話，他們就不會讓我回去，我回去後又回至警局看甲○○，
    我說甲○○如果要告警察，伊願意作證，員警就說連我也不能回去了等語。惟查
    ：
(一)、上開事實，業據證人曹祥孝於偵審中證述綦詳（分見偵查卷第三十六頁、四十一
    頁，本院九十年八月一日訊問筆錄），並經證人萬郁文於偵訊中證述明確（見偵
    查卷第三十六頁），另有證人曹祥孝、萬郁文出具報告書各一紙，及採證照片十
    六張（曹祥孝於九十年二月一日偵查中庭呈，其中含：員警曹祥孝制服臂章被拉
    脫落之照片三張、曹祥孝受傷照片二張、損壞椅子照片二張〔均見偵查卷第三十
    九頁公文封內〕）、以拍立得相機所拍之曹祥孝受傷照片二張（見偵查卷第十四
    頁）在卷足憑。
(二)、又按測謊鑑定，係依一般人在說謊時，會產生遲疑、緊張、恐懼、不安等心理波
    動現象，乃利用測謊儀器將受測者之上開情緒波動情形加以紀錄，用以判別受測
    者所供述之真實性，倘受測者愈想壓抑其謊言所產生之情緒，在測謊儀器上會愈
    產生明顯之情緒波動，反之，則無此不實之波動反應。從而測謊鑑定結果，如就
    否認犯罪有不實之情緒波動反應，即非不得供審判上之參酌。檢察官為期慎重，
    經被告甲○○、乙○○及證人曹祥孝之同意，函請法務部調查局對被告甲○○、
    乙○○及證人曹祥孝作測謊鑑定，經該局以控制問題法、混合問題法測謊結果認
    「：一、甲○○稱：（一）其未拉扯警察；（二）在交通分隊時其未摔椅子。經
    測試呈情緒波動反應，研判有說謊。二、乙○○稱：（一）其未拉扯警察；（二
    ）其未抓住警察。經測試呈情緒波動反應，研判有說謊。三、曹祥孝稱：（一）
    案發時其有遭甲○○、乙○○拉扯；經測試無情緒波動反應，研判未說謊。（二
    ）案發時其未推甲○○、乙○○進入電梯。經測試呈情緒波動反應，研判有說謊
    。有該局九十年三月八日（九十）陸（三）字第九００一０二四一號鑑定通知書
    一份足憑。準此，益徵被告甲○○、乙○○前開所辯伊等未拉扯員警曹祥孝，被
    告乙○○稱其未抓住曹祥孝，及被告甲○○稱伊未摔椅子乙節，應均係卸責之詞
    ，不足採信。而證人曹祥孝稱：當時伊未推甲○○、乙○○進入電梯乙節，亦難
    予採信。
(三)、本件事証明確，被告甲○○、乙○○此部分之犯行，均堪以認定。
三、核被告甲○○如事實欄一之所為，係犯刑法第一百八十五條之三之罪。被告甲○
    ○、乙○○如事實欄二之所為，均係犯刑法第一百三十五條第一項之妨害公務罪
    ；被告甲○○、乙○○二人間，就此妨害公務犯行部分，互有犯意聯絡及行為分
    擔，皆為共同正犯。被告甲○○所犯上開二罪，犯意各別，行為亦殊，犯罪構成
    要件不同，應分論併罰。按酒精成分對人之意識能力具有不良影響，超量飲酒後
    會導致對週遭事務之辨識及反應能力較平常狀況薄弱，因而酒後駕車在道路上行
    駛，對一般往來之公眾及駕駛人自身皆具有高度危險性，爰審酌被告甲○○明知
    上情，既漠視自己安危，更枉顧公眾行之安全，於服用酒類，酒後呼氣達每公升
    零點八九毫克，已處於不能安全駕駛動力交通工具之狀態，仍駕駛車輛及犯罪後
    坦承之態度；並分別審酌被告甲○○、乙○○犯罪之動機、目的、手段、所生危
    害及犯罪後之態度等一切情狀，各量處如主文所示之刑。又被告甲○○、乙○○
    等二人行為後原刑法第四十一條之規定：「犯最重本刑為三年以下有期徒刑之刑
    之罪，而受六月以下有期徒刑或拘役之宣告，因身體、教育、職業或家庭之關係
    或其他正當事由，執行顯有困難者，得以一元以上三元以下折算一日，易科罰金
    。」，已於九十年一月四日經修正為刑法第四十一條第一項，該規定為：「犯最
    重本刑為五年以下有期徒刑之刑之罪，而受六月以下有期徒刑或拘役之宣告，因
    身體、教育、職業或家庭之關係或其他正當事由，執行顯有困難者，得以一元以
    上三元以下折算一日，易科罰金。但確因不執行所宣告之刑，難收矯正之效，或
    難以維持法秩序者，不在此限。併合處罰之數罪，均有前項情形，其應執行之刑
    逾六個月者，亦同。」，並於同年月十日經總統公布施行，經新舊法比較結果，
    修正後之新法對被告甲○○、乙○○二人易科罰金之宣告並不生影響，爰均適用
    裁判之新法諭知易科罰金之折算標準，以資懲儆。
四、公訴意旨另以：(1)被告甲○○、乙○○於前開時地對員警曹祥孝施強暴，並使曹
    祥孝並受有臉部、脖子等處瘀血之傷害部分，另犯刑法第二百七十七條第一項之
    傷害罪；(2)被告甲○○在交通分隊內將椅子一把摔壞，亦另犯有刑法第三百五十
    四條之毀損罪。查該刑法第二百七十七條第一項之傷害罪依同法第二百八十七條
    前段之規定，同法第三百五十四條之毀損罪依同法第三百五十七條之規定，均係
    屬告訴乃論之罪，惟被害人曹祥孝始終並未被告甲○○、乙○○之傷害犯行部分
    提出告訴，而台北縣警察局永和分局亦未對被告甲○○毀損犯行部分提出告訴，
    業據證人曹祥孝於本院陳明在卷（見本院九十年八月一日訊問筆錄），並有曹祥
    孝二次偵訊筆錄、報告書一紙在卷足參（均未表明告訴意旨），亦據台北縣警察
    局永和分局刑事案件報告書所載明（亦未敘明就被告甲○○毀損部分提出告訴之
    意旨），原應為公訴不受理之諭知，惟因檢察官以上開(1)、(2)部分與前開妨害公
    務論罪科刑部分為一行為處數罪名，有想像競合犯裁判上一罪之關係，故本院不
    另為公訴不受理之諭知，併此敘明。
據上論斷，應依刑事訴訟法第二百九十九條第一項前段，刑法第二條第一項前段、第
二十八條、第一百八十五條之三、刑法第一百三十五條第一項、第四十一條第一項，
罰金罰鍰提高標準條例第一條前段、第二條，判決如主文。
本案經檢察官李吉祥到庭執行職務。
中      華      民      國       九十       年     八     月   二十九   日
                                      臺灣板橋地方法院刑事第四庭
                                          法  官  劉  大  衛
右正本證明與原本無異
如不服本判決應於送達後十日內向本院提出上訴狀
                                          書記官  蕭  興  南
中      華      民      國       九十       年     九     月     三     日
附錄本案論罪科刑法條全文
刑法第一百八十五條之三：
服用毒品、麻醉藥品、酒類或其他相類之物，不能安全駕駛動力交通工具而駕駛者，
處一年以下有期徒刑、拘役或三萬元以下罰金。
刑法第一百三十五條
對於公務員依法執行職務時，施強暴脅迫者，處三年以下有期徒刑、拘役或三百元以
下罰金。
意圖使公務員執行一定之職務或妨害其依法執行一定之職務或使公務員辭職，而施強
暴脅迫者，亦同。犯前二項之罪，因而致公務員於死者，處無期徒刑或七年以上有期
徒刑。致重傷者，處三年以上、十年以下有期徒刑。


司法院資訊處製作；財團法人民間司法改革基金會備份。
